臺灣臺北地方法院刑事判決　　　　　　　　　　　　　　九十年度訴字第八六八號
　　公　訴　人　臺灣臺北地方法院檢察署檢察官
　　被　　　告　己○○
　　選任辯護人　江東原
　　　　　　　　吳美津
右列被告因違反槍砲彈藥刀械管制條例案件，經檢察官提起公訴（九十年度偵字第八
００七號），本院判決如左：
    主  文
己○○無罪。
    理  由
一、公訴意旨略以：被告己○○自不詳時起，未經許可，持有可發射金屬或子彈，具
    有殺傷力之仿ＧＬＯＣＫ廠半自動手槍製造之更換土造金屬槍管改造之模型改造
    玩具手槍（含彈匣）一枝，及具殺傷力之制式口徑九厘米半自動手槍用子彈（彈
    底標記為〝ＩＭＩ  ＬＵＧＥＲ  ９ｍｍ〞）二顆，藏置在位於台北市○○區○○路四五四號其經營之穩發汽車商行內。嗣於九十年三月一日十六時三十分許，
    為警持檢察官核發之搜索票，在上址內當場起獲，並扣得具殺傷力仿ＧＬＯＣＫ
    K廠半自動手槍製造之玩具手槍換裝土造金屬槍管改造之改造手槍（含彈匣）一
    枝，及具殺傷力之制式口徑九厘米半自動手槍用子彈（彈底標記為〝ＩＭＩ  Ｌ
    ＵＧＥＲ  ９ｍｍ〞）二顆，因認被告涉有違反槍砲彈藥刀械管制條例第十一條
    第四項之未經許可持有具有殺傷力槍砲罪及同條例第十二條第四項之未經許可持
    有子彈罪嫌。
二、按犯罪事實應依證據認定之，無證據不得推定其犯罪事實，又不能證明被告犯罪
    者，應諭知無罪之判決，刑事訴訟法第一百五十四條、第三百零一條第一項分別
    定有明文。又刑事訴訟係採無罪推定主義，所謂認定犯罪事實之證據，係指足以
    認定被告確有犯罪行為之積極證據而言，該項證據自須適合於被告犯罪事實認定
    ，始得採為斷罪資料，茍積極證據不足為不利於被告事實之認定時，即應為有利
    於被告之認定，更不必有何有利之證據，自不能以推測或擬制之方法，以為裁判
    基礎，又所謂「積極證據足以為不利被告事實之認定」，係指據為訴訟上證明之
    全盤證據資料，在客觀上以達於通常一般之人均不致於有所懷疑，而得確信被告
    確曾犯罪之程度；若未達到此一程度，而有合理懷疑之存在時，即無從為被告有
    罪之確信。（最高法院二十九年上字第三一０五號、三十年上字第八一六號、四
    十年台上字第八六號、七十六年度臺上字第四九八六號判例意旨參照）。
三、公訴意旨認被告涉有前開犯行，係以：扣案改造手槍一把及子彈二枚係在於臺北
    市○○路四五四號被告所經營之「穩發汽車商行」廚房內冰箱旁夾縫所查獲，除
    據警員壬○○於偵查中證述明確外，並有搜索扣押證明筆錄及「穩發汽車商行」
    查獲地點照片在卷可稽，復有改造手槍一把及子彈二枚扣案足憑，又扣案改造手
    槍一把及子彈二枚經送內政部警政署刑事警察局鑑定認均具殺傷力，亦有該局九
    十年三月七日刑鑑字第三二一三五號鑑驗通知書在卷足憑，且證人「阿南」亦於
    偵查中明確證述得悉被告持有槍枝之經過，為其主要論據。訊據被告己○○堅決
    否認有何持有上開槍彈之犯行，辯稱：伊於臺北市○○路四五四號開設「穩發汽
    車商行」，經營汽車買賣等業務，伊妻為貼補家用並於同址開設早餐店、泡沫紅
    茶吧，為便利消費者，經常提供左側前方之廁所供消費者借用，左側前方廁所與
    查獲槍枝地點廚房中間並無任何間隔，借用廁所之客人均可任意出入，伊並不清
    楚廚房冰箱夾縫內為何為有槍枝及子彈，又伊於八十八年一月十八日向丁○○購
    買登記於丁○○妻辛○○名下之車號ＣＴ五０九０號中古休旅車，付款後丁○○
    卻向伊騙取該車之車籍資料向宗園實業股份有限公司（以下簡稱宗園公司）貸款
    五十萬，並於八十八年十二月五日搶回該車，伊遂向臺北市政府警察局中山分局
    圓山派出所對丁○○提出搶奪、傷害等告訴，目前由台灣士林地方法院檢察署以
    九十年度偵字第三四七一號偵查中，九十年二月十三日晚間十時許，丁○○、乙○○、丁○○二名太太及丁○○六歲兒子、四歲女兒一同到「穩發汽車商行」請
    伊高抬貴手放丁○○一馬，乙○○陪同丁○○兒子及女兒一起到左側前方廁所如
    廁，伊妻丙○○發現乙○○於廚房內形跡可疑，因伊與丁○○有糾紛，伊懷疑槍
    枝及子彈可能是被丁○○及乙○○栽贓的，又扣案改造槍枝及子彈經送鑑定並未
    採獲可比對指紋，亦證伊未持有前開槍彈等語。
四、經查，扣案改造手槍及子彈係承辦員警於九十年三月一日下午三時三十分許在臺
    北市○○路四五四號一樓廚房內冰箱旁夾縫裡所查獲之事實，業據證人即現場查
    獲員警戊○○、庚○○、壬○○及甲○○於本院訊問時證述屬實（戊○○部分見
    本院九十年十一月五日訊問筆錄，庚○○、壬○○及甲○○部分均見本院九十年
    十一月二十六日訊問筆錄），並有搜索扣押證明筆錄在卷足憑（見九十年度聲字
    第二六三號偵查卷宗第十五頁）。又扣案改造手槍及子彈經送內政部警政署刑事
    警察局以性能檢驗法認「扣案槍枝（槍枝管制編號0000000000號）係
    仿ＧＬＯＣＫ廠半自動手槍製造之玩具手槍更換土造金屬槍管改造而成，機械性
    能良好，認具殺傷力」、「扣案子彈認均係口徑９ｍｍ之半自動手槍用子彈，彈
    底標記為〝ＩＭＩ  ＬＵＧＥＲ  ９ｍｍ〞」，經本院覆送法務部調查局鑑定亦
    認「扣案槍枝係彷奧地利ＧＬＯＣＫ１７Ｘ９Ｘ１９槍枝形式的遊戲類槍枝，經
    換裝口徑９‧２５ｍｍ土造金屬製槍管改造而成，機械性能良好，扣案槍枝之槍
    管已有經過改裝改造之事實，依改造後之性能結構，可發射具殺傷力之改裝改造
    子彈，而扣案子彈經拆解檢視及彈底標記查知，係由英國愛爾蘭金屬工業（ＩＭ
    Ｉ）生產製造之９ｍｍＰａｒａｂｅｌｌｕｍ（或稱９Ｘ１９、９ｍｍ  ｌｕｇ
    ｅｒ）制式槍彈，均未擊發，具有危害效能，屬於槍砲彈藥刀械管制條例之彈藥
    項目。」，有內政部警政署刑事警察局九十年三月七日刑鑑字第三二一三五號鑑
    驗通知書及法務部調查局九十年十月二十四日（九０）陸（三）字第九００七一
    五六六號鑑定通知書在卷足憑，法務部調查局鑑定結果雖認扣案槍枝能填裝扣案
    子彈，惟其撞針性能不足，無法擊發制式子彈，然扣案槍枝既係換裝口徑９‧２
    ５ｍｍ土造金屬製槍管之改造手槍，機械性能良好，依改造後之性能結構，可發
    射具殺傷力之改裝改造子彈，應認仍具有殺傷力，是於被告所經營之汽車商行內
    查獲槍砲彈藥刀械管制條例第四條第一項所規定之槍枝、子彈之事實可堪認定，
    合先敘明。
五、公訴人雖舉證人「阿南」與員警壬○○之證詞及查獲槍彈之廚房並非閒雜人等可
    隨意進出等語，認扣案之槍彈為被告所持有，惟查：
    （一）證人「阿南」先於九十年二月十五日警訊中證稱：認識一名小弟在被告車
          行上班，該名小弟說車行私底下經營地下錢莊業務，有一次客戶繳不出利
          息，被告竟持槍並帶小弟到客戶家中恐嚇，該名小弟說害怕會惹禍上身，
          伊勸他不要再去上班了，該名小弟說並不知道被告將槍枝藏放在何處等語
          （見九十年度聲字第二六三號偵查卷宗第四頁）；後於九十年七月二十五
          日偵查中證稱：伊並不認識被告己○○，是被告身邊的小弟告訴伊被告經
          營汽車商行並持有槍枝一事，該名小弟曾於九十年二月間在被告車行上班
          ，伊並不知道該名小弟真實姓名，是因施用安非他命認識的，九十年二月
          十日該名小弟在吉林路朋友家中提到曾跟被告到板橋朋友處收帳，看到被
          告持槍恐嚇，該名小弟發覺不妙遂離開被告，該名小弟說被告將槍枝藏放
          在保險櫃等語（見九十年度偵字第八００七號偵查卷宗第六十五、六十六
          頁）。可知證人「阿南」並非親眼目睹被告持有槍枝，而係聽聞某不詳姓
          名年籍之小弟傳述曾目睹被告持槍枝恐嚇他人，已足令人懷疑證人「阿南
          」證詞之真實性，且關於藏放槍枝地點之重要事項證人，「阿南」先於警
          訊中證稱「小弟說他不知道」，後於偵查中改稱「小弟說是槍是放在保險
          箱內」，其證詞先後不一，亦與本案槍枝子彈係於廚房冰箱夾縫間內所查
          獲相矛盾，足認證人「阿南」前開證詞顯有重大瑕疵，殊難遽採為不利被
          告之認定。
    （二）被告雖居住於前址並經營「穩發汽車商行」，惟被告之妻丙○○與被告子
          女陳怡嵐、陳嘉成、陳怡陵亦同住於前址；且被告之妻丙○○於同址一樓
          右前方經營早餐店及泡沫紅茶吧，為便利消費者，經常提供左側前方之廁
          所供消費者借用等情，業據證人丙○○於本院訊問時證述屬實，並有被告
          九十年七月十八日提出之照片在卷足憑。經本院於九十一年五月二十七日
          至前址實地勘驗結果，吉林路四百五十五號一樓右側為早餐店及泡沫紅茶
          吧，左側為穩發汽車商行，查獲槍彈地點一樓廚房與一樓左側前方廁所隔
          走道相望，中間並無任何間隔，又一樓左側前方廁所大門確懸掛「化妝室
          」門牌，有勘驗筆錄及現場照片在卷足憑，而左側前方廁所懸掛之「化妝
          室」門牌係因提供該廁所予早餐店及泡沫紅茶吧客人使用，亦據證人林秀
          治於本院訊問時證述屬實（見丙○○前揭訊問筆錄）。又證人丁○○因搶
          奪、傷害等案件現由台灣士林地方法院檢察署以九十年度偵字第三四七一
          號偵查中，於九十年二月十三日晚間十時許，偕乙○○、丁○○二名太太
          及丁○○六歲兒子、四歲女兒一同到「穩發汽車商行」與被告商談，李文
          宏並陪同丁○○兒子及女兒一起到左側前方廁所上廁所等情，亦據證人康
          晨勇於警訊及本院訊問時、乙○○於警訊時及丙○○於本院訊問時證述屬
          實（丁○○部分見九十年度偵字八００七號偵查卷宗第三十六、三十七頁
          及本院九十一年六月十二日訊問筆錄、乙○○部分見九十年度偵字第八０
          ０七號偵查卷宗第三十八、三十九頁，丙○○部分見丙○○前揭訊問筆錄
          ），足見被告辯稱曾提供一樓左側前方廁所予他人使用等情應堪採信。又
          依本院前開勘驗筆錄及現場照片，臺北市○○路四五四號一樓前方係「穩
          發汽車商行」及早餐店、泡沫紅茶吧，平日出入之消費者人數眾多，而一
          樓左側前方廁所既經常提供予客人使用，且左側前方廁所與查獲槍彈之一
          樓廚房間並無任何區隔，足認查獲槍彈之廚房應為前往借用廁所之人通常
          可能到達之處，公訴意旨以該廚房並非閒雜人等可隨意出入，且槍彈係藏
          置於廚房冰箱旁夾縫間，即遽認前揭槍彈係被告所持有而藏置於該夾縫內
          ，尚嫌速斷。
    （三）關於扣案槍彈查獲時之包裝外觀及擺放位置，證人壬○○於偵查中證稱：
          「當時槍彈上有掩蓋物，但是究竟有無包裝伊已無記憶」等語（見九十年
          偵字第八００七號偵查卷宗第六十一頁），於本院訊問時先證稱：「槍枝
          用報紙包著，裝在塑膠袋裡，從外觀上看不出有槍，要用手去觸摸才會發
          現」等語（見本院九十年十一月二十六日訊問筆錄），後又改稱：現場並
          未查獲槍枝手提袋，只有塑膠袋，然塑膠袋是包裝槍枝所用，還是發現槍
          枝後將槍枝取出所用，並不確定等語（見本院九十一年五月二十日訊問筆
          錄），且證人壬○○雖於本院訊問時一再證稱查獲槍彈當時有拍攝現場照
          片，惟經本院查閱全案卷證，並無警方搜索現場所拍攝之照片，而經本院
          多次函詢臺北市政府警察局刑警大隊，該隊均回覆以無法提供現場照片及
          底片予本院調查，有臺北市政府警察局九十年一月二日北市警大七字第０
          九一六０二０八三００號函及九十一年二月六日北市警大七字第０九一六
          ０七一０三００號函在卷足憑。又證人戊○○於本院訊問時證稱：當天伊
          與庚○○、壬○○及甲○○四人執行搜索，伊於地下室卡拉ＯＫ房間搜索
          時聽到被告太太尖叫有一把槍，伊就衝到一樓一樓廚房去，看到廚房冰箱
          旁夾縫內有一把槍，槍枝插直立於夾縫內，槍托朝上，槍管朝下，外面並
          無包裝，上面亦無擺置物品，從夾縫可以很清楚看到槍枝等語（見證人許
          晉昌九十年十一月五日訊問筆錄），經核與證人丙○○於本院訊問時證稱
          ：伊帶二位警員到廚房搜，警員先查看冰箱，然後壬○○往冰箱旁邊蹲，
          把上面一包東西取出，接著指著東西要伊看，伊往前一探發現是一把槍，
          槍當時並無包裝，外觀顏色黑黑的，伊起先還誤以為是一隻死老鼠，槍上
          面有放置一個竹籃子內有一包龍眼乾，槍下面有一包菜乾等語（見丙○○
          前揭訊問比）一致，且與被告辯稱槍彈查獲當時並無包裝等情相符，是證
          人壬○○之證詞前後不一且有重大瑕疵，並不足採，應以證人戊○○及林
          秀治之證詞為可採。又扣案槍彈於查獲後送臺北市政府刑事警察局刑事鑑
          識中心鑑驗，並未採獲可比對之指紋，有臺北市政府警察局九十年三月七
          日北市警刑七字第九０二二七二七三００號函在卷足憑，該槍彈於查獲當
          時既無包裝，如該槍彈果係被告所持有，何以於槍彈均無法採獲可比對指
          紋？且依法務部調查局前開鑑定結果認「扣案槍枝能填裝扣案子彈，惟其
          撞針性能不足，無法擊發」，被告甘冒觸犯槍砲彈藥刀械管制條例重罪之
          危險而持有因規格不符致撞針無法擊發扣案子彈之改造手槍，亦顯然與常
          理有違。
    縱上所述，公訴人所提出之證據既不足以證明扣案改造手槍及子彈係被告所持有
    ，此外，本院亦查無其他積極確切之證據足以證明被告有前開犯行，不能證明被
    告犯罪，自應為無罪之諭知。
據上論斷，應依刑事訴訟法第三百零一條第一項，判決如主文。
本案經檢察官羅月君到庭執行職務
中      華      民      國      九十一    年      七    月    二十四    日
                                  臺灣臺北地方法院刑事第五庭
                                      審判長法官  廖紋妤
                                            法官  朱夢蘋
                                            法官  李家慧
右正本證明與原本無異。
如不服本判決，應於判決送達後十日內向本院提出上訴狀(應抄附繕本)。
                                          書記官    黃秀琴
中      華      民      國      九十一    年      七    月    二十四    日
